---
title: "R Sintaxis"
author: "Mario Gavidia-Calderón"
date: "3/27/2021"
output: beamer_presentation
---

```{r setup, include=FALSE}
knitr::opts_chunk$set(echo = FALSE)
```

## R: Sintaxis

- R como calculadora:

```{r  echo = TRUE}
(5 + 10 * 2 / 4) ^ 2 - 5
```

- Para **asignar** valor a una variable **`<-`**

```{r echo = TRUE}
R <- 8.314
R
```

## R: Sintaxis

- Para comentar **`#`**

```{r , echo = TRUE}
R <- 8.314 # Constante general de los gases (J K / mol)
R
```

- Una función se ejecuta así: **`nombre_de_la_funciion()`**
```{r , echo = TRUE}
class(R)
```

## R: Objetos

- **`character`**
```{r, echo=TRUE}
una_palabra <- "palabra"
class(una_palabra)
```
- **`numeric`**
```{r, echo=TRUE}
this_year <- 2021
g <- 9.81 # m/s2
class(this_year)
class(g)
```

## R: Objetos 

- `booleans`
```{r , echo = T}
verdad <- TRUE
verdad
falso <- 5 > 10
falso
falsazo <- "cinco" == "5"
falsazo


```


## R: Objetos - Vectores
- un vector se define usando **`c()`**
```{r, echo=TRUE}
puntos_cardinales <- c("N", "E", "S", "W")
puntos_cardinales
puntos_cardinales_grados <- c(0, 90, 180, 270)
class(puntos_cardinales_grados)

```

## R: Objetos - Vectores
- Una secuencia usando **`seq(inicio, final, intervalo)`**
```{r, echo=T}
del_1al5 <- seq(1, 5)
del_1al5
pares_hasta10 <- seq(0, 10, 2)
pares_hasta10
sec_float <- seq(0, 1, 0.2)
sec_float

```

## R:Objetos - Vectores - Selección de elementos
- Para seleccionar elementos de un vector: **`nombre_vector[posición]`**:
```{r, echo=T}
# Primer elemento
puntos_cardinales_grados[1]
# Último elemento
puntos_cardinales_grados[4]

```


## R:Objetos - Vectores - Selección de elementos

- Pueden ser varios elementos usando **`otro vector`**
```{r , echo=T}
# Segundo y tercero
puntos_cardinales[c(2, 3)]

```
- Se puede eliminar elemntos usando **`nombre_vector[-posición]`**
```{r, echo=T}
GEE <- c("H2O", "CO2", "O2", "CH4")
GEE
# Oxígeno no es GEE
GEE[-3]
```

## R:Objetos - Vectores - Substitución

- Podemos substituir un elemento de un vector así:
```{r, echo=T}
# Reemplazamos Oxígeno por Ozone
GEE[3] <- "O3"
GEE

```

## R: Objetos - `data frames`
- Un `data frame` es una **tabla**
- Una matriz **indexada**: nombres de columnas y filas
- Cada **columna** sería una **variable**
- Cada **fila** es una **observación**
- Un conjunto de vectores

## R: Objetos - `data frame`
- Creamos un **`data frame`** con la función **`data.frame()`**
```{r , echo=TRUE}
gases <- c("N2", "O2", "Ar", "CO2")
peso_molecular <- c(28, 32, 40, 12 + 2 * 16)
porcentaje <- c(78.08, 20.95, 0.9, 0.04)

aire <- data.frame(gas = gases,
                   W = peso_molecular,
                   per = porcentaje)
aire

```

## R: Objetos - `data frame`
- Creamos un **`data frame`** con la función **`data.frame()`**
```{r , echo=TRUE}
# O directamente
aire <- data.frame(gas = c("N2", "O2", "Ar", "CO2"),
                   W = c(28, 32, 40, 12 + 2 * 16),
                   per = c(78.08, 20.95, 0.9, 0.04))
aire

```


## R: Objetos - `data frame`
Un ejemplor con los Beatles
```{r, echo = TRUE}
beatles <- data.frame(name = c("John", "Paul", "George", "Ringo"),
                      born = c(1940, 1941, 1943, 1940),
                      inst = c("guitar", "bass", "guitar", "drums"),
                      stringsAsFactors = F)
beatles

```

## : data frame - Seleccionando valores
`beatles[fila, coluna]`
- `fila`y `coluna`son indices de posición: **enteros**
```{r, echo = T}
beatles

beatles[1, 1]
```



## R Markdown

This is an R Markdown presentation. Markdown is a simple formatting syntax for authoring HTML, PDF, and MS Word documents. For more details on using R Markdown see <http://rmarkdown.rstudio.com>.

When you click the **Knit** button a document will be generated that includes both content as well as the output of any embedded R code chunks within the document.

## Slide with Bullets

- Bullet 1
- Bullet 2
- Bullet 3

## Slide with R Output

```{r cars, echo = TRUE}
summary(cars)
```

## Slide with Plot

```{r pressure}
plot(pressure)
```

