---
title: "**R Sintaxis: Un resumen rápido**"
author: "Mario Gavidia-Calderón"
date: "3/27/2021"
output: beamer_presentation
---

```{r setup, include=FALSE}
knitr::opts_chunk$set(echo = FALSE)
```

## R: Sintaxis

- R como calculadora:

```{r  echo = TRUE}
(5 + 10 * 2 / 4) ^ 2 - 5
```

- Para **asignar** valor a una variable **`<-`**

```{r echo = TRUE}
R <- 8.314
R
```

## R: Sintaxis

- Para comentar **`#`**

```{r , echo = TRUE}
R <- 8.314 # Constante general de los gases (J K / mol)
R
```

- Una función se ejecuta así: **`nombre_de_la_funciion()`**
```{r , echo = TRUE}
class(R)
```

## R: Objetos

- **`character`**
```{r, echo=TRUE}
una_palabra <- "palabra"
class(una_palabra)
```
- **`numeric`**
```{r, echo=TRUE}
this_year <- 2021
g <- 9.81 # m/s2
class(this_year)
class(g)
```

## R: Objetos 

- `booleans`
```{r , echo = T}
verdad <- TRUE
verdad
falso <- 5 > 10
falso
falsazo <- "cinco" == "5"
falsazo


```


## R: Objetos - Vectores
- un vector se define usando **`c()`**
```{r, echo=TRUE}
puntos_cardinales <- c("N", "E", "S", "W")
puntos_cardinales
puntos_cardinales_grados <- c(0, 90, 180, 270)
class(puntos_cardinales_grados)

```

## R: Objetos - Vectores
- Una secuencia usando **`seq(inicio, final, intervalo)`**
```{r, echo=T}
del_1al5 <- seq(1, 5)
del_1al5
pares_hasta10 <- seq(0, 10, 2)
pares_hasta10
sec_float <- seq(0, 1, 0.2)
sec_float

```

## R:Objetos - Vectores - Selección de elementos
- Para seleccionar elementos de un vector: **`nombre_vector[posición]`**:
```{r, echo=T}
# Primer elemento
puntos_cardinales_grados[1]
# Último elemento
puntos_cardinales_grados[4]

```


## R:Objetos - Vectores - Selección de elementos

- Pueden ser varios elementos usando **`otro vector`**
```{r , echo=T}
# Segundo y tercero
puntos_cardinales[c(2, 3)]

```
- Se puede eliminar elemntos usando **`nombre_vector[-posición]`**
```{r, echo=T}
GEE <- c("H2O", "CO2", "O2", "CH4")
GEE
# Oxígeno no es GEE
GEE[-3]
```

## R:Objetos - Vectores - Substitución

- Podemos substituir un elemento de un vector así:
```{r, echo=T}
# Reemplazamos Oxígeno por Ozone
GEE[3] <- "O3"
GEE

```

## R: Objetos - `data frames`
- Un `data frame` es una **tabla**
- Una matriz **indexada**: nombres de columnas y filas
- Cada **columna** sería una **variable**
- Cada **fila** es una **observación**
- Un conjunto de vectores

## R: Objetos - `data frame`
- Creamos un **`data frame`** con la función **`data.frame()`**
```{r , echo=TRUE}
gases <- c("N2", "O2", "Ar", "CO2")
peso_molecular <- c(28, 32, 40, 12 + 2 * 16)
porcentaje <- c(78.08, 20.95, 0.9, 0.04)

aire <- data.frame(gas = gases,
                   W = peso_molecular,
                   per = porcentaje)
aire

```

## R: Objetos - `data frame`
- Creamos un **`data frame`** con la función **`data.frame()`**
```{r , echo=TRUE}
# O directamente
aire <- data.frame(gas = c("N2", "O2", "Ar", "CO2"),
                   W = c(28, 32, 40, 12 + 2 * 16),
                   per = c(78.08, 20.95, 0.9, 0.04))
aire

```


## R: Objetos - `data frame`
Un ejemplo con los Beatles
```{r, echo = TRUE}
beatles <- data.frame(
  name = c("John", "Paul", "George", "Ringo"),
  born = c(1940, 1941, 1943, 1940),
  inst = c("guitar", "bass", "guitar", "drums"),
  stringsAsFactors = F)
beatles

```

## R: data frame - Seleccionando valores
`beatles[fila, coluna]`
- `fila`y `coluna`son indices de posición: **enteros**
```{r, echo = T}
beatles

beatles[1, 1]
```

## R: data frame - Seleccionando valores
- Seleccionando a Paul, y su año de nacimiendo
```{r, echo=T}
beatles[2, c(1, 2)]
```

- Seleccionando a los guitarristas
```{r}
beatles[c(1, 3), c(1, 2, 3)]
```

## R: data frame - Seleccionando valores
- Espacio en blanco = **"Todo"**
- *Todo* los nombres
```{r , echo=T}
beatles[, 1]
```
- **Todos** los datos de Ringo
```{r}
beatles[4, ]
```

## R: data frame - Seleccionando valores
- Una columna = Un sólo índice
- *Todos* los instrumentos
```{r , echo=T}
beatles[3]
class(beatles[3])
```

## R: data frame - **`$`** (signo de dolar)
- Selecionamos una **columna** de un **`data frame`** como un **`vector`**
- Sintaxis: `df$nombre_columna`
- E.g. Nombre de los Beatles
```{r, echo=T}
beatles$name
class(beatles$name)
```
- **Ojo!**: `beatles[1]` $\neq$ `beatles$name` 


## R: data frame - **`$`** (signo de dolar)
- Algunas funciones necesitan `vectores`como **input**
- Média de año de nacimiento
```{r, echo=T}
mean(beatles[2])
mean(beatles$born)
```

## R: data frame - Creando nuevas columnas
- Usamos **`$`** así: **`df$nueva_columna <- `**
- Mejores canciones como solistas (según yo)
```{r, echo=T}
beatles$solo <- c("Imagine",
                  "Band on the run",
                  "Oh sweet Lord", 
                  "Photograph")
beatles

```

## R: data frame - Algunas funciones
- Número de filas: **`nrow()`**
- Número de columnas: **`ncol()`**
```{r, echo=T}
nrow(beatles)
ncol(beatles)
```

## R: data frame - Algunas funciones
- Tipo de objeto de cada columna: **`str()`**
```{r, echo=T}
str(beatles)
```
- nombre de columnas
```{r, echo=T}
names(beatles)
```


##  R: data frame - Algunas funciones
- Valores únicos: unique()
```{r, echo=T}
# Instrumentos
unique(beatles$inst)
# Año nacimiento
unique(beatles$born)

```

## R: data.frame - Algunas funciones
- Primeras observaciones: **`head()`**
- ùltimas observaciones: **`tail()`**
```{r, echo=T}
head(beatles)
tail(beatles)
```

## R: data.frame - Algunas funciones
- Primeras observaciones: **`head()`**
- ùltimas observaciones: **`tail()`**
```{r, echo=T}
head(beatles, 2)
tail(beatles, 2)
```

## R: data.frame - Substitución
```{r, echo=T}
# Otras canciones
beatles$solo <- c("Working class heroes", 
                  "Maybe I'm amazed",
                  "What is life?", 
                  "I don't come easy")
beatles

```

## R: Operaciones *Element-wise* 
- Cuántos años tendrían los Beatles?
```{r, echo=T}
2021 - beatles$born
print(beatles$name)
```

## R: Operaciones *Element-wise* 
```{r, echo=T}
tempC <- c(27, 32, 28, 26)
tempK <- tempC + 273.15
tempK
tempk_chr <- as.character(tempK)
str(tempk_chr)

```


## De Excel a R: **`read.table()`**
- Usar Excel para exportar la hoja de cálculo como **`.csv`**
- Evitar caracteres especiales en los nombres de las columnas:
  - No tildes
  - No espacios
  - No paréntesis, etc
- Usar nombres más sencillos:
   - **tempC** en vez **Temperatura en (ºC)**
- Para importar una tabla a R usamos **`read.table()`**

## De Excel a R: Vamos a leer la encuesta
```{r, echo = T}
survey <- read.table(
  "../02_data/respuestas27.csv", # Dónde está el archivo
  header = T, # Las columnas tienen nombre?
  sep = ",",  # Cómo están separadas las columnas
  stringsAsFactors = F # characteres no son factor
  )
head(survey[, -c(2, 3)]) # No nombres apellidos
```

## De Excel a R: Vamos a leer la encuesta
- Mejores nombres de columnas
```{r, echo=T}
names(survey) <- c("date", "name", "last.name",
                   "age", "district", "molinero",
                   "faculty", "year", "program",
                   "prog.lang", "os", "labs",
                   "Excel", "R", "why")
names(survey)
```

## De Excel a R: Vamos a leer la encuesta
- Cuántos estudian Ing. Ambiental
```{r, echo=T}
survey$faculty == "Ingeniería ambiental"
sum(survey$faculty == "Ingeniería ambiental")

```

## De Excel a R: Vamos a leer la encuesta
- Cuántos estudian Ing. Ambiental, quienes son?
```{r, echo=T}
survey[survey$faculty == "Ingeniería ambiental", ]

```

## De Excel a R: Vamos a leer la encuesta
- Cuántos son menores que la edad média?
```{r, echo=T}
edad_clase <- mean(survey$age)
genz <- survey[survey$age < edad_clase, ]
nrow(genz)
```
- O también
```{r, echo=T}
sum(survey$age < edad_clase)

```


## De Excel a R: Vamos a leer la encuesta
- Qué estudia el más valiente?
```{r, echo=T}
names(survey)
par_fin <- "No hago las prácticas me defiendo en el parcial y final"
survey[survey$lab == par_fin, 7]
# Mejor sintaxis
survey$faculty[survey$lab == par_fin]

```

## De Excel a R: Vamos a leer la encuesta
- Qué estudia el más jovén?
```{r, echo=T}
names(survey)
survey[survey$age == min(survey$age), 7]
# Mejor sintaxsis
survey$faculty[survey$age == min(survey$age)]
```

## De Excel a R: Vamos a leer la encuesta
- Cuántos no hicieron la tarea?
```{r, echo=T}
num_alumnos_total <- 28
num_alumnos_enc <- nrow(survey)

num_alumnos_total - num_alumnos_enc
```


## Hora de hacer el Hand-on lab 1!

- **Algoritmo de Feynmann** para la solución de problemas
  - Escribe el **problema**
  - **Piensa** muncho
  - Escribe la **solución**
