---
title: "Un curso introductorio de R"
subtitle: "`openair`, series temporales y buenos plots"
author: "Mario Gavidia-Calderón"
date: "4/9/2021"
output: 
  beamer_presentation:
    theme: "Dresden"
    fonttheme: "structurebold"
---

```{r setup, include=FALSE}
knitr::opts_chunk$set(echo = FALSE)
```

## El menú de hoy
- as.POSIXct()
- Completando datos faltantes de fecha
- `openair`
- Plots (buenos plots)

## `as.POSIXct()`
- Un dato `POSIXct` representa **tiempos** y **fechas de calendarios**.
- Importante decirle a R que tenemos datos de fechas de calendarios:
   - Permite nuevas funcionalidades
   - Integración con otros paquetes/librerias
   
## `as.POSIXct()`
- Para decirle a R que tenemos datos de fecha usamos `as.POSIXct` junto con `strptime()`
- `strptime()`: de character para `POSIXct`

## `as.POSIXct()`: Datos marzo de 2019
```{r, echo=TRUE}
mar19 <- read.table("../02_data/pm25_0319.csv", 
                    header = T, sep = ",",
                    dec = ".")
# Datos válidos
mar19 <- subset(mar19, subset = QC.Name == "Valid") 
```

## `as.POSIXct()`: Datos marzo de 2019
```{r, echo=TRUE}
# Dos primeros fechas
head(mar19$Date..LT)[1:2]
class(mar19$Date..LT)
```
- El formato es: AÑO(4 dig)-mes(2 dig)-dia Hora:Min AM/PM
- En código: `%Y-%m-%d %I:%M %p`
- `%I` y `%p` cuando tenemos el AM/PM

## `as.POSIXct()`: Datos marzo de 2019
- Transformando para POSIXct
```{r, echo=T}
# Criamos uma nova columna
mar19$date <- as.POSIXct(
  strptime(
    mar19$Date..LT., format = "%Y-%m-%d %I:%M %p"
  ),
  tz = "America/Lima"
)
class(mar19$date)
```

## `as.POSIXct()`: Datos marzo de 2019
- Veamos los primeros valores
```{r, echo=T}
mar19$Date..LT.[1:2]
mar19$date[1:2]

```

## Datos faltantes
- Veamos nuestros datos faltantes
```{r, echo=T}
horas_marzo <- 31 * 24
horas_faltantes <- horas_marzo - nrow(mar19)
horas_faltantes
```

## Datos Faltantes
- Vamos a completar las horas faltantes con `NA`
- La estrategia:
  - Crear un data frame con la fecha completa
  - Combinarla con nuestro data frame original (`mar19`)
  
## Datos falantantes
- Data frame con fechas completas
```{r, echo=T}
todas_horas <- data.frame(
  date = seq(
    as.POSIXct("2019-03-01 00:00", tz = "America/Lima"),
    as.POSIXct("2019-03-31 23:00", tz = "America/Lima"),
    by = "hour")
)
head(todas_horas, 5)
```

## Datos faltantes
```{r, echo=T}
nrow(mar19)
mar19_all <- merge(todas_horas, mar19, all = T)
nrow(mar19_all)
```

## Datos faltantes
- Cuales fueron mis datos faltantes
```{r, echo=T}
mar19_na <- subset(mar19_all, subset = is.na(mar19_all$Raw.Conc.))
head(mar19_na, 3)
```
## Datos faltantes
- Ahora que mis data set está "completo" lo puedo guardar y exportar
```{r, echo=T}
# Sólo neceito date y pm25
pm25 <- mar19_all[c("date", "Raw.Conc.")]
names(pm25) <- c("date", "pm25")
write.table(pm25, "pm25_mar19_all.csv", sep = ",",
            row.names = F, quote = F)
```

## `openair`
- `openair` es una librería para el análisis de datos de contaminación atmosférica
- Requiere de una columna con datos de fecha llamada `date`
- Para instalar:
  - `install.package("openair")
- Para usarla:
  - `library(openair)`
- Vamos a ver algunas de sus funcionalidades

## `openair` : `summaryplot`
```{r, echo=T, message=F, warning=F, fig.height=2.5, fig.width=4}
library(openair)
summaryPlot(pm25, period = "months")
```

## `openair`: `timePlot`
```{r, echo=T, message=F, warning=F, fig.height=3, fig.width=5}
library(openair)
openair::timePlot(pm25, pollutant = "pm25")
```

## `openair`: `timePlot`
```{r, echo=T, message=F, warning=F, fig.height=3, fig.width=5}
library(openair)
timePlot(pm25, pollutant = "pm25", avg.time = "hour")
```

## `openair`: `selectByDate`
```{r, echo=T, message=F, warning=F, fig.height=2.5, fig.width=4.5}
a_week <- selectByDate(pm25, 
                       start="18/03/2019", end="24/03/2019")
timePlot(a_week, pollutant = "pm25")
```


## `openair`: `timeAverage`
```{r, echo=T}
hour_prof <- timeAverage(pm25, avg.time = "hour")
head(hour_prof)
```

## `openair`: `calendarPlot`
```{r, echo=T, message=F, warning=F, fig.height=2.5, fig.width=2.5, fig.align="center"}
calendarPlot(pm25, pollutant = "pm25")
```

## `openair`: `timeVariation`
```{r, echo=T}
timeVariation(pm25, pollutant = "pm25")
```

## Plots: Cómo hacer buenas figuras?
1. Conoce a tu audiencia.
2. Identifica el mensaje.
3. Adapta la figura al medio de soporte.
4. Las etiquetas no son opcionales.
5. No confíes en la configuración por defecto.
^[[Rougier et al. 2014](https://journals.plos.org/ploscompbiol/article?id=10.1371/journal.pcbi.1003833)]

## Plots: Cómo hacer buenas figuras?
6. Usa los colores efectivamente.
7. No confundas al lector.
8. [Evita el _chartjunk_ (Menos es más)](https://speakerdeck.com/cherdarchuk/remove-to-improve-the-data-ink-ratio)
9. [Mesaje > belleza](https://procomm.ieee.org/flatten-the-curve-why-certain-messages-catch-on/)
10. Usa la herramienta correcta.
^[[Rougier et al. 2014](https://journals.plos.org/ploscompbiol/article?id=10.1371/journal.pcbi.1003833)]

## Plots: **`plot()`**
```{r, echo=T, fig.height=3, fig.width=5, fig.align="center" }
# Sintáxis plot(x , y)
plot(pm25$date, pm25$pm25)
```

## Plots: **`plot()`**
```{r, echo=T, fig.height=3, fig.width=5, fig.align="center" }
# No confiar en default, Etiquetas obligatorias
plot(pm25$date, pm25$pm25, t = "l", 
     ylab = "PM2.5 (ug/m3)", xlab = "2019")
```

## Plots: **`plot()`**
```{r, echo=T, fig.height=5, fig.width=7, out.width="65%", fig.align="center"}
# No confiar en default, Etiquetas obligatorias
plot(pm25$date, pm25$pm25, t = "l", col = "red",
     ylab = "PM2.5 (ug/m3)", xlab = "2019",
     main = "Embajada EEUU Perú")
```

## Plots: **`plot()`**
```{r, echo=T, fig.height=5, fig.width=7, out.width="65%", fig.align="center"}
# No confiar en default, Etiquetas obligatorias
plot(pm25$date, pm25$pm25, t = "l", col = "red",
     ylab = "PM2.5 (ug/m3)", xlab = "2019",
     main = "Embajada EEUU Perú")
```

## Plots: **`plot()`**
```{r, echo=T, fig.height=5, fig.width=7, out.width="65%", fig.align="center"}
# No confiar en default, Etiquetas obligatorias
plot(pm25$date, pm25$pm25, t = "l", col = "red",
     ylab = "PM2.5 (ug/m3)", xlab = "2019",
     main = "Embajada EEUU Perú")
abline(h = 25, col = "grey", lty = "longdash")
```

## Vamos a trabajar con un proyecto.

## Palabras finales
1. El mejor comando de R es **`?`**
2. Si no funciona usen Google:
   - En inglés es mejor
   - En StackOverflow está la gente más brava
3. El camino está lleno de errores pero así se aprende

## Palabras finales
- Con esta pequeña introducción espero que:
   - Puedas usar R para tus laboratorios
   - Para tu tesis
   - Para automatizar procesor
   - **Estar más preparado para los cursos on-line**.
      - [Datacamp](https://www.datacamp.com/courses/free-introduction-to-r)
      - [Dataquest](https://www.dataquest.io/path/data-analyst-r/)
   
